臺灣臺南地方法院民事判決
111年度訴字第446號
原      告  廖怡爵  

被      告  高維廷  


上列當事人間請求侵權行為損害賠償事件，原告於刑事程序（11
0年度金訴字第465號）附帶提起民事訴訟（110年度附民字第543
號），經本院刑事庭裁定移送前來，經本院於民國111年5月13日
言詞辯論終結，判決如下：
    主    　文
被告應給付原告新臺幣60萬元，及自民國111年3月25日起至清償
日止，按週年利率百分之5計算之利息。
本判決第一項於原告以新臺幣20萬元供擔保後得假執行；但被告
如以新臺幣60萬元為原告預供擔保，得免為假執行。
    事實及理由
一、本件被告經合法通知，未於言詞辯論期日到場，核無民事訴
    訟法第396 條所列各款之情形，爰依原告聲請，由其一造辯
    論而為判決。
二、原告起訴主張：被告於民國108年間起，透過臉書尋找工作
    機會認識暱稱「傑夫」之人，而加入真實姓名不詳所組成之
    3人以上以實施詐術為手段，且具有持續性、牟利性之有結
    構性組織之詐欺集團，負責依該所屬詐騙集團成員之指示前
    往金融機構櫃檯領取現金給該詐騙集團所屬之人，並提供其
　　所有之金融機構網路銀行帳號與密碼供該詐騙集團所屬之人
    使用，而以每月薪資新臺幣(下同)31,000元從事收款、領款
    之工作，若另行提供2本金融帳戶資料，每月薪資多2萬元作
    為報酬。被告所屬之詐騙集團成員於108年12月8日10時26分
    ，以交友軟體omi私訊原告，原告因而加入暱稱「楊俊豪」
    之通訊軟體LINE，「楊俊豪」佯稱：從事期貨交易投資，使
    用Meta Trader 5的app投資黃金市場報酬比銀行利率高云云
    ，使原告陷於錯誤分別於109年1月13日14時22分，匯款50萬
    元至被告所有之中華郵政台南東門郵局帳號000-0000000000
    0000號帳戶（下稱台南東門郵局帳戶）內，旋遭被告於同日
    14時53分，轉匯到其所有之台新國際商業銀行帳號000-0000
    0000000000號帳戶（下稱台新銀行帳戶）內，被告於同日15
    時31分，前往台新國際商業銀行臨櫃提領45萬元，並於同日
    16時14分起，陸續持金融卡提領餘款2萬元、2萬元、1萬元
    後，在台新銀行門外當場交給真實姓名年籍不詳暱號「傑夫
    」之人；於109年1月14日17時5分，匯款5萬元至被告所有之
    台南東門郵局帳戶內，旋遭被告於同日17時12分，在新竹南
    勢郵局自動櫃員機提領現金5萬元，並當場交給真實姓名年
    籍不詳暱號「傑夫」之人；於109年1月15日15時6分，匯款5
    萬元至被告所有之台南東門郵局帳戶內，旋遭被告於同日16
    時48分，在關西郵局臨櫃提領現金5萬元，並當場交給真實
    姓名年籍不詳暱號「傑夫」之人，原告因被告所屬詐騙集團
    之詐騙受有上開60萬元金額之財產上損害，爰依侵權行為法
    律關係請求被告賠償等語。並聲明：被告應給付原告60萬元
    ，及自刑事附帶民事訴訟起訴狀繕本送達翌日起至清償日止
    ，按週年利率百分之5計算之利息。願供擔保，請准宣告假
    執行。
三、被告未於言詞辯論到場，亦未提出任何書狀作何聲明或陳述
    。
四、得心證之理由：
　㈠按因故意或過失，不法侵害他人之權利者，負損害賠償責任
    ；故意以背於善良風俗之方法，加損害於他人者亦同。數人
    共同不法侵害他人之權利者，連帶負損害賠償責任；不能知
    其中孰為加害人者，亦同，民法第184條第1項、第185條第1
    項定有明文。又數人共同不法侵害他人之權利者，對於被害
    人所受損害，所以應負連帶賠償者，係因數人之行為共同構
    成違法行為之原因或條件，因而發生同一損害，具有行為關
    連共同性之故（最高法院84年台上字第658號判決意旨參照
    ）；民事上共同侵權行為與刑事上之共同正犯，其構成要件
    並不完全相同，數人因故意不法侵害他人之權利，苟各行為
    人之行為，均為其所生損害之共同原因，即所謂行為關連共
    同，亦足成立共同侵權行為（最高法院81年台上字第91號判
    決意旨參照）。次按民法第273條第1項規定，連帶債務之債
    權人，得對於債務人中之一人或數人或其全體，同時或先後
    請求全部或一部之給付。
　㈡本件原告主張之前揭事實，業據其於刑事案件警詢時提出LIN
    E通訊軟體對話內容1份、網路銀行交易明細3紙等件可證，
    且被告業因上開事實於本院刑事庭坦承不諱，經本院刑事庭
    以110年度金訴字第465號判決共同犯刑法第339條之4第1項
    第2款之加重詐欺取財罪在案（見本院卷第35至53頁），本
    院復調取上開刑事案件卷宗核閱無訛；又被告經合法通知，
    無正當理由而未於言詞辯論期日到場，對於原告主張之事實
    亦未提出任何書狀或證據以供本院審酌，依民事訴訟法第28
    0條第3項準用第1 項規定，視同對原告主張之前述事實自認
    。本院依上開調查證據之結果，認原告之主張堪信為真。從
    而，本件被告加入真實姓名不詳所組成之3人以上以實施詐
    術為手段，且具有持續性、牟利性之有結構性組織之詐欺集
    團，由詐欺集團成員施用詐術，致原告陷於錯誤匯入金錢至
    前開被告所提供金融機構網路銀行帳號，被告再領取現金交
    付該詐騙集團所屬之人，原告因此受有損害，依上開說明，
    被告及其他詐欺集團成員間之行為均具有行為共同關連性，
    其應與詐欺集團成員成立共同故意不法侵害原告權利之侵權
    行為，自應負侵權行為損害賠償責任，是原告依侵權行為法
    律關係請求被告賠償其所受之損害60萬元，於法自屬有據。
　㈢末按給付無確定期限者，債務人於債權人得請求給付時，經
    其催告而未為給付，自受催告時起，負遲延責任。其經債權
    人起訴而送達訴狀，或依督促程序送達支付命令，或為其他
    相類之行為者，與催告有同一之效力；遲延之債務，以支付
    金錢為標的者，債權人得請求依法定利率計算之遲延利息；
    應付利息之債務，其利率未經約定，亦無法律可據者，週年
    利率為百分之5，民法第229條第2項、第233條第1項前段、
    第203條分別定有明文。本件原告對於被告之侵權行為損害
    賠償請求權，係屬給付未有確定期限之金錢債權，揆諸上揭
    規定，原告主張被告應自刑事附帶民事訴訟起訴狀繕本送達
    被告翌日即111年3月25日起（111年3月14日寄存送達，經10
    日即於111年3月24日發生送達效力，有本院送達證書附於附
    民卷第45頁可憑）至清償日止，加給按週年利率百分之5計
    算之法定遲延利息，於法有據，亦應准許。　　
五、綜上所述，原告依侵權行為之法律關係，請求被告給付60萬
    元，及自111年3月25日起至清償日止，按週年利率百分之5
    計算之利息，為有理由，應予准許。
六、原告陳明願供擔保，聲請宣告假執行，核無不合，爰酌定相
    當擔保金額准許之。併依職權酌定相當之擔保金額准被告預
    供擔保，得免為假執行。
七、末按由刑事庭移送民事庭之附帶民事訴訟案件，免納裁判費
    ，刑事訴訟法第504條第2項定有明文。據此，原告提起本件
    訴訟，依法無需繳納裁判費，另綜觀卷內資料，兩造復無其
    他訴訟費用之支出，爰不另為訴訟費用負擔之諭知，附此敘
    明。
八、結論：原告之訴為有理由，判決如主文。
中　　華　　民　　國　　111 　年　　5 　　月　　27　　日
                  民事第三庭    法  官　童來好  
以上正本係照原本作成。
如對本判決上訴，須於判決送達後20日內向本院提出上訴狀。
如委任律師提起上訴者，應一併繳納上訴審裁判費。
中　　華　　民　　國　　111 　年　　5 　　月　　27　　日
                                書記官　郭倢妮